【裁判字號】    98,訴,129
【裁判日期】    980526
【裁判案由】    遺棄致死
【裁判全文】
臺灣基隆地方法院刑事判決               98年度訴字第129號
公  訴  人  臺灣基隆地方法院檢察署檢察官
被      告  丙○○
上列被告因遺棄致死案件，經檢察官提起公訴（97年度偵字第49
64號），被告於準備程序中就被訴事實為有罪之陳述，受命法官
於聽取當事人之意見後，由本院合議庭裁定由受命法官獨任以簡
式審判程序判決如下：
    主    文
丙○○遺棄無自救力之人，因而致人於死，處有期徒刑拾月。
    犯罪事實
一、徐明華已婚，因故結識丙○○而與丙○○發生婚姻外之性關
    係（丙○○涉犯妨害家庭罪部分，業經本院以98年基簡字34
    1號判處有期徒刑3月，現上訴二審中）。徐明華於民國97年
    7月14日上午9時許，與其夫甲○○在位於基隆市信義區○○
    ○路168巷52弄10號3樓居所內發生爭吵後，翌日（即同年月
    15日）凌晨3時許，攜帶個人物品及其以不詳方式取得之含
    有鎮靜安眠藥Midazolam成分之藥物離家，於同年月16日凌
    晨3、4時許，至丙○○位於基隆市○○區○○街30號住處借
    宿，並服用攜帶之上開藥物；而丙○○於同年月16日18時許
    返家，發現徐明華昏倒在床上，垃圾桶內則留有嘔吐物，隨
    即將徐明華抱至浴室內沖洗，徐明華清醒後，丙○○本欲將
    其送醫，然因徐明華表示情況尚可而作罷，惟徐明華此時仍
    有多次嘔吐之情形，直至同年月17日上午6時許，徐明華因
    再次嘔吐，且已產生有抽搐、脫肛失禁之狀況，丙○○明知
    徐明華斯時已意識模糊，而陷於無自救能力之狀態，倘不及
    時送醫救治，恐有生命危險，此種情況在客觀上，應為丙○
    ○可預見之事，卻僅因唯恐甲○○察覺其與徐明華間之不當
    男女關係，竟基於遺棄之犯意（主觀上無致人於死之預見）
    ，未立即將徐明華送醫救治，反於同日上午6時40分許，乘
    坐計程車將徐明華棄置於基隆市信義區○○○路168巷50 弄
    15號樓梯口後，僅以徐明華之行動電話告知甲○○「其妻徐
    明華在50弄那邊」等語後，立即搭車離開現場。甲○○雖於
    接獲電話後，旋即於上開樓梯口尋獲已昏迷之徐明華，並送
    醫急救，然徐明華仍於同日（97年7月17日）14時45分因服
    用鎮靜劑安眠藥（Midazolam）過量不治死亡。
二、案經臺灣基隆地方法院檢察署檢察官相驗後自動檢舉偵查起
    訴。
    理    由
一、本件被告丙○○所犯者非為死刑、無期徒刑、最輕本刑為3
    年以上有期徒刑之罪或高等法院管轄第一審案件，被告於準
    備程序進行中，就被訴事實為有罪之陳述，經告知其簡式審
    判程序之旨，並聽取公訴人、被告之意見後，本院依刑事訴
    訟法第273條之1第1項之規定，裁定由受命法官獨任進行簡
    式審判程序，合先敘明。
二、認定事實之理由：
  (1)上開犯罪事實，業據被告丙○○坦承不諱，核與證人郭庭福
    即駕駛計程車搭載被告及被害人徐明華之司機證述被告於97
    年7月17日6時40分許，在基隆市○○路與國安路口搭載被告
    及被害人上車，由被告表示欲至深澳坑，被告於計程車內仍
    背負被害人，途中被害人不斷發出呻吟聲、呼吸聲音很大、
    瞳孔上吊、且似已大便失禁，行至基隆市深澳坑168巷口某
    早餐店時，被告下車問路，之後又背著被害人上車，最後在
    168巷50弄處將被害人放在樓梯口後，獨自一人再度坐上計
    程車，要求司機將伊載至基隆市○○街4之3號處下車等情（
    見相驗卷第14-15頁、24-25頁）；證人周余美琴即深澳坑16
    8巷44弄2號早餐店老闆證述被告於97年7月17日6時50分許，
    手上抱著被害人、神情緊張至其早餐店詢問深澳坑168巷50
    弄或52弄如何走，之後被告即抱著被害人坐上計程車離去等
    情（見相驗卷第62-63頁）；證人甲○○證述被害人徐明華
    於97年7月14日9時許，夫妻發生爭吵，被害人於同年月15日
    3時許，攜帶個人物品離家，離家期間曾於同年月16日15 時
    41分15秒接獲被害人傳送之簡訊，並通過幾次電話，但因雙
    方情緒不佳，持續發生爭吵，直至同年月6時55分接獲某男
    子以被害人手機撥打之電話，表示其妻在50弄的樓梯間，於
    約1分鐘左右抵達50弄樓梯間，發現一台計程車快速離去，
    尋找後在50弄15號樓梯口尋獲被害人徐明華，當時被害人已
    昏迷，未穿內衣，僅著T恤，下半身穿牛仔短褲及內褲，扣
    子及拉鍊打開，立即將被害人背負返家，換下褲子後，發現
    被害人全身抽搐、昏迷不醒，於同日7時36分許將被害人送
    至基隆醫院，經基隆醫院表示病情嚴重，於同日12時許轉送
    台北榮民總醫院，經急救無效後於同日14時45分死亡等情（
    見相驗卷第9-11頁、23-25頁、52-53頁、146-149頁、203-2
    04頁），均大致相符，並有被告背負被害人坐上計程車之路
    口監視器翻拍照片、被害人傳送簡訊予其夫甲○○之手機簡
    訊照片、被害人使用之手機0000000000號雙向通聯紀錄（見
    相驗卷第18-21頁、67-113頁）在卷可稽，堪認被告上開任
    意性自白與事實相符，可以採信。
  (2)被害人徐明華於97年7月17日7時45分至行政院衛生署基隆醫
    院急診，入院時呈現意識不清、四肢末稍發紺、呼吸費力、
    針狀瞳孔現象，經急救後於同日11時25分轉送台北榮民總醫
    院，轉入時呼吸衰竭併呼吸器使用，及嚴重代謝性酸重度、
    深度昏迷、嚴重休克，經醫院搶救，仍於同日14時45分死亡
    ，有行政院衛生署基隆醫院97年7月29日基醫病字第0970007
    036號函暨所附急診病歷、行政院國軍退除役官兵輔導委員
    會台北榮民總醫院97年7月29日北總企字第0970014804號函
    暨所附轉診單、病歷紀錄、診斷證明書（見相驗卷第17頁、
    第114-163頁、第172 -198頁）在卷可按；又被害人經臺灣
    基隆地方法院檢察署檢察官督同法醫相驗，並送請法務部法
    醫研究所解剖鑑定結果，認被害人徐明華胃內容物及血液中
    ，均含有Midazolam成分，係因鎮靜安眠藥Midazolam過量（
    已產生痙攣）死亡，若及時送醫，應仍可救回，有相驗報告
    書、驗斷書、相驗屍體證明書、解剖相片、該所（97）醫剖
    字第0971101402號解剖報告、該所（97）醫鑑字第09711015
    34號鑑定報告等在卷可參（見相驗卷第1、26、150 、205頁
    、27-26頁、161-163頁、164-171頁），足徵被害人生前確
    曾服用含Midazolam之鎮靜安眠藥，並已因服藥過量達昏迷
    而無自救力之程度，應可認定。而被告明知被害人已經昏迷
    、大便失禁，顯對於身體及意志已失卻自我控制之能力，猶
    於97年7月17日6時40分許，以積極行為乘坐計程車將被害人
    棄置於基隆市信義區○○○路168巷50 弄15號樓梯口後，逕
    自乘車離去，其對於棄置無自救力之被害人之行為明知並有
    意使其發生，按諸刑法第13條第1項：「行為人對於犯罪之
    事實，明知並有意使其發生者，為故意。」之規定，自有遺
    棄之故意。
  (3)又被害人確因鎮靜安眠藥Midazolam過量（已產生痙攣）死
    亡，若能及時送醫，應仍可救回之事實，業如前述，是當日
    被告未將被害人及時送醫，反棄置於基隆市信義區○○○路
    168巷50弄15號樓梯口，致被害人因鎮靜安眠藥Midazolam過
    量死亡之事實，應堪認定。按刑法第17條所規定之加重結果
    犯，指行為人以犯輕罪之故意，著手實施犯罪，致發生較其
    原有犯意所欲實現之犯罪內容為重之結果，而有加重其刑之
    規定，且發生此項重罪之結果，並與其所實施之犯罪間有相
    當因果關係，又於一般之人通常觀念中為能預見者，即應負
    加重結果犯之責。至加重結果犯之成立須行為人對於基本行
    為有犯罪之故意，而於所發生之加重結果無故意，亦即不以
    結果之預見為必要且須無結果之預見。若行為人對於所發生
    之結果有故意（預見），則為結果犯，而非加重結果犯（最
    高法院著有82年台上字第2267號、80年台上字第2591號判決
    意旨參照）。依上開證人郭庭福、周余美琴、甲○○之證述
    ，被害人當時瞳孔上吊、失去意識、深度昏迷、大便失禁，
    顯已無自救能力，被告猶因顧慮其與被害人之婚姻外男女關
    係，不立即將被害人送醫救治，反耽誤急救時機、耗時問路
    ，將被害人棄置於伊根本不確定距離被害人住處多遠之樓梯
    口，依一般人通常觀念均能預見被害人隨時有死亡之危險，
    亦為被告所可預見之事，雖被害人最後係因鎮靜安眠藥
    Midazolam過量死亡，然被害人此種死亡結果，究非被告所
    不能預見，是該死亡結果之發生與被告之遺棄行為間顯有相
    當之因果關係。再者，參照被告與被害人間之關係，2人並
    無素怨，被害人亦係因與丈夫爭吵始至被告住處暫居，被告
    應無致被害人於死之犯意，主觀上亦無致人於死之預見（蓋
    被告如主觀上有致人於死之預見，即具有使加重結果發生之
    未必故意，而合致於殺人之構成要件）。惟其於上開時、地
    ，竟將已然因鎮靜安眠藥過量而無自救能力之被害人棄置於
    樓梯口，最後致被害人未及時送醫而死亡，此一結果，在客
    觀上為一般人所得預見，已如前述，被告對此加重結果，自
    應負責。
  (4)至起訴書雖認定被害人係服用至康橋診所就診、醫師所開立
    之鎮靜劑過量，惟經本院將康橋診所醫師開立之處方箋及扣
    案不明藥物3小包，送請法務部法醫研究所鑑定，認康橋診
    所97年7月7日開立之處方箋所列藥品，均未發現服用後會代
    謝導致被害人體內檢出Midazolam或hydroxymidazolam之可
    能性，且扣案藥物3小包檢驗結果為Mefenamic acid、
    Cetirizine、Naproxen等成分，並未發現Midazolam成分，
    有法務部法醫研究所98年4月30日法醫理字第0980001463號
    函在卷可稽（見本院卷第50頁），是難認被害人服用過量之
    鎮靜安眠藥Midazolam係康橋診所醫師所開立，僅能認定係
    被害人自行以不明方式取得，復予敘明。
  (5)綜上所述，本件事證已明，被告犯行堪以認定，應依法論科
    。
三、核被告丙○○所為，係犯刑法第293條第2項前段之遺棄無自
    救力之人因而致人於死罪。爰審酌被告並無前科紀錄，素行
    良好、因恐與被害人間婚姻外男女關係遭人察覺，始未即時
    將被害人送醫救治之犯罪時主觀心態，固不足取，於得知被
    害人死亡後，衡情已備受良心上之譴責，痛苦難安，然因其
    一時失慮之行為，造成被害人家屬痛失至親無可彌補之損害
    ，且迄今未與被害人家屬達成和解，惟念及其犯罪後坦承犯
    行，深具悔意等一切情狀，量處如主文所示之刑。
據上論斷，應依刑事訴訟法第273條之1第1項、第299條第1項前
段，刑法第293條第2項前段，判決如主文。
本案經檢察官乙○○到庭執行職務。
中    華    民    國    98    年    5     月    26    日
                    臺灣基隆地方法院刑事第三庭
                              法  官  陳姵君
以上正本證明與原本無異。
如不服本判決應於收受本判決後10日內向本院提出上訴書狀，其
未敘述上訴理由者，並得於提起上訴後10日內向本院補提理由書
狀（均須按他造當事人之人數附繕本）「切勿逕送上級法院」。
中    華    民    國    98    年    5     月    26    日
                               書記官  王佩珠
附錄：
中華民國刑法第293條
（無義務者之遺棄罪）
遺棄無自救力之人者，處6月以下有期徒刑、拘役或1百元以下罰
金。
因而致人於死者，處5年以下有期徒刑；致重傷者，處3年以下有
期徒刑。


司法院資訊處製作；財團法人民間司法改革基金會備份。
